臺灣彰化地方法院員林簡易庭小額民事判決
111年度員小字第18號
原      告  裕富數位資融股份有限公司

法定代理人  許國興  
訴訟代理人  張郁萱  



被      告  陳亞芬  

上列當事人間請求清償債務事件，本院於民國111年2月22日言詞
辯論終結，判決如下：
    主    文
被告應給付原告新臺幣（下同）21,000元，及自民國110年11月1
1日起至清償日止，按週年利率16％計算之利息。
原告其餘之訴駁回。
訴訟費用1,000元，其中300元由被告負擔，其餘由原告負擔。
本判決原告勝訴部分得假執行；但被告如以21,000元為原告預供
擔保，得免為假執行。 
    理由要領
壹、程序部分：
    按訴狀送達後，原告不得將原訴變更或追加他訴。但擴張或
    減縮應受判決事項之聲明者，不在此限，民事訴訟法第255
    條第1項第3款定有明文。上開規定於小額訴訟程序亦適用之
    ，此參同法第436條之23、第436條第2項規定自明。本件原
    告起訴時原聲明請求：被告應給付原告新臺幣（下同）63,2
    82元，及其中63,000元自民國110年10月28日起至清償日止
    ，按年息百分之16計算之利息，暨按日息萬分之4.3計算之
    懲罰性違約金。嗣於111年2月11日具狀變更聲明為：被告應
    給付原告63,000元，及自110年9月16日起至清償日止，按年
    息百分之16計算之利息，暨按日息萬分之4.3計算之違約金
    。原告所為，核屬擴張及減縮應受判決事項之聲明，與上開
    規定相符，應予准許。
貳、實體部分：　　
一、原告主張：被告向原告申辦分期付款，由被告自109年3月15
    日至112年2月15日，每月1期，共分36期攤還，並簽立購物
    分期付款申請暨約定書（下稱系爭契約）為憑，詎被告自第
    19期起未依約還款，至110年10月27日仍積欠款項63,000元
    及遲延費等尚未清償，爰依系爭契約條款之法律關係提起本
    件訴訟等語，並聲明：被告應給付原告63,000元，及自110
    年9月16日起至清償日止，按年息百分之16計算之利息，暨
    按日息萬分之4.3計算之違約金。
二、被告則以：我是向林森拉娜員林店購物後，因為我經濟狀況
    不佳，遂同意以貸款分期給付的方式辦理，之後林森拉娜的
    員工不斷騙我辦新貸款償還前面的舊債務，我承認系爭契約
    最下面的名字是我簽的，對於確實有欠原告起訴的金額沒有
    意見等語答辯，並聲明：原告之訴駁回。
三、得心證之理由：
（一）原告主張被告向其申辦總額為126,000元之分期付款，由
      被告自109年3月15日至112年2月15日，每月1期，共分36
      期攤還，並簽立系爭契約為憑，而被告自第19期起未依約
      還款，迄今仍有63,000元之款項尚未清償等事實，業據其
      提出系爭契約及約定條款、還款明細等為證，復經被告當
      庭自承確有簽立系爭契約，對積欠之總金額亦無意見，堪
      認原告主張之上開事實為真實。又被告雖以其向林森拉娜
      時尚精品員林店（下稱林森拉娜）購物後，同意貸款分期
      給付而簽立系爭契約，但之後林森拉娜之員工不斷騙其辦
      新貸款償還前面的舊債務為由，拒絕清償積欠款項。惟被
      告既未舉證以實其說，亦未說明係基於何法律規定或契約
      約定得因此拒絕給付，況縱被告所述為真，此亦僅係其與
      訴外人林森拉娜員工間之紛爭，實與原告本件起訴之請求
      無涉，故被告上開辯詞，顯屬無據，殊難憑採。
（二）本件系爭契約相關條款第7條第1款固約定：甲方（即被告
      ）如有未依約清償多宗債務中任一期之款項，裕富公司（
      即原告）無須事先通知或催告，得隨時縮短甲方延後付款
      期限或視為全部到期，甲方應即繳清所有款項（院卷第37
      頁）。惟按分期付價之買賣，如約定買受人有遲延時，出
      賣人得即請求支付全部價金者，除買受人遲付之價額已達
      全部價金5分之1外，出賣人仍不得請求支付全部價金，民
      法第389條定有明文。而依本件系爭契約約定事項第5條約
      定：甲方（即被告）及其連帶保證人於簽約時已充分瞭解
      並同意，乙方（即林森拉娜）將請求支付分期價款之權利
      及依「本約定書」及「指示付款同意暨約定書」約定所得
      享受之其他一切權利及利益（含遲延利息及違約金）讓予
      裕富公司（即原告）...甲方及其連帶保證人於簽約時已
      充分瞭解並同意，甲方於收受買賣標的物或可隨時接受服
      務時即為知悉債權讓與事實，並應依約繳款予裕富公司（
      院卷第35頁）。是依前述約定事項內容，可知被告簽約時
      ，林森拉娜即將系爭契約之債權讓予原告，此時原告既係
      居於出賣人地位向被告請求價金，自有民法第389條規定
      之適用。又民法第389條既有保障分期付價買賣之買受人
      權益之目的，則前揭約定顯已牴觸民法第389條之強制規
      定，原告自仍需於被告遲付之價額已達全部價金5分之1，
      始得請求被告支付全部價金。而依原告提出之還款明細所
      示，被告應自第19期即110年9月15日起即未依約繳款，則
      迄至第26期即111年4月15日止，被告遲付之價額始達全部
      價金5分之1，依前揭規定，原告於此之前，尚不得請求被
      告支付全部價金。是原告僅得請求被告支付至本件言詞辯
      論終結日（即111年2月22日）前已到期，即至第24期止之
      價金共21,000元。
（三）再按給付有確定期限者，債務人自期限屆滿時起，負遲延
      責任；給付無確定期限者，債務人於債權人得請求給付時
      ，經其催告而未為給付，自受催告時起，負遲延責任，其
      經債權人起訴而送達訴狀，或依督促程序送達支付命令，
      或為其他相類之行為者，與催告有同一之效力，民法第22
      9條第1項、第2項分別定有明文。觀系爭契約之內容，兩
      造並未約定清償時間，應屬無確定期限之債權，原告又未
      提出已催告被告給付之證據資料，則本件遲延利息起算日
      ，應自支付命令送達翌日即110年11月11日起算，方屬適
      法。
（四）末按約定之違約金過高者，法院得減至相當之數額，民法
      第252條定有明文。又約定之違約金苟有過高情事，法院
      即得依規定核減至相當之數額，並無應待至債權人請求給
      付後始得核減之限制；此項核減，法院得以職權為之，亦
      得由債務人訴請法院核減。查原告請求被告給付自110年9
      月16日起至清償日止，按日息萬分之4.3計算之違約金，
      固據其提出系爭契約為憑。惟國內貨幣市場之利率已大幅
      調降，且原告已向被告收取高達年息16％計算之利息，若
      被告須再行給付如約款所示違約金，合併上述利息計算，
      債務人因違約所負擔之賠償責任過高，容有藉此規避民法
      第205條規定而屬脫法行為之虞。況原告並未舉證證明除
      利息損失外更有何特別損害，故原告此部分主張，於法未
      合，自難准許。是本院斟酌上情，爰將原告所請求之違約
      金酌減至0元，以求公允。
四、綜上所述，原告依系爭契約條款之法律關係，請求被告給付
    如主文第1項所示，為有理由，應予准許；逾此範圍之請求
    ，為無理由，應予駁回。
五、本判決原告勝訴部分係依民事訴訟法第436條之8訴訟適用小
    額程序所為被告敗訴之判決，依同法第436條之20規定，應
    依職權宣告假執行，並依同法第392條第2項規定，依職權宣
    告被告如供擔保，得免為假執行。　　
六、本件事證已臻明確，兩造其餘攻擊防禦方法及舉證，經審酌
    與判決結果不生影響，爰不逐一論述。
七、訴訟費用負擔之依據：民事訴訟法第79條。 
中　　華　　民　　國　　111 　年　　3 　　月　　29　　日
        　　　　　員林簡易庭  法  官  黃士瑋
以上正本係照原本作成。
如不服本判決，僅得以判決違背法令為理由提起上訴，並應於判
決送達後20日內，向本院提出上訴狀。（須按他造當事人之人數
附繕本）。如委任律師提起上訴者，應一併繳納上訴審裁判費。
中　　華　　民　　國　　111 　年　　3 　　月　　29　　日
                              書記官  張莉秋